【裁判字號】    92,上訴,154
【裁判日期】    920326
【裁判案由】    恐嚇等
【裁判全文】
臺灣高等法院刑事判決                            九十二年度上訴字第一五四號
    上  訴  人
    即  被  告  甲○○
右上訴人因恐嚇等案件，不服臺灣臺北地方法院九十年度易字第一二五四號，中華民
國九十一年十一月十三日第一審判決（起訴案號：臺灣臺北地方法院檢察署九十年度
偵字第四一三九、九七九五號）提起上訴，本院判決如左：
    主  文
原判決撤銷。
甲○○共同意圖為自己不法之所有，以恐嚇使人將本人之物交付，處有期徒刑捌月。
緩刑肆年。
    事  實
一、甲○○於民國（下同）八十九年十月六日受林福枝邀集，前往臺北市○○區○○
    路一段一二五巷一弄四號吳瑞蓮經營之「普洛提亞咖啡店」三樓閒置房間（非公
    共場所或公眾得出入之場所），與乙○○、丙○○以打麻將之方式賭博財物後，
    因賭輸懷疑乙○○、丙○○詐賭，乃委由不知情之林福枝（所涉恐嚇取財罪嫌另
    經檢察官不起訴處分確定）約集乙○○、丙○○於八十九年十月七日下午四時許
    前往上址佯欲賭博，旋甲○○即與綽號「阿堅」（已成年，姓名年籍不詳）及另
    二名不詳姓名年籍之成年男子共同意圖為自己不法之所有，並基於傷害之犯意，
    於是日下午四、五時許相偕前往上開地點，乙○○、丙○○不疑有他，亦依約到
    達，嗣甲○○與「阿堅」等四人進入上開房間，即推由「阿堅」將正在該處洗手
    間內之乙○○強行拉出，並以拳頭毆打乙○○之背部，再由甲○○質問乙○○、
    丙○○有無詐賭，並喝令乙○○、丙○○不得任意離開房間，其餘另二名不詳姓
    名年籍之成年男子則堵住門口，其間乙○○因欲趁隙逃離，甲○○復持牌尺毆打
    乙○○之手、腳及背部、頭部，致乙○○受有「左眼眼皮瘀血」之傷害，而以非
    法方式剝奪乙○○、丙○○之行動自由，惟因乙○○、丙○○仍均否認有詐賭情
    事，甲○○不甘損失，竟藉詞賭輸四十餘萬元為由，恐嚇乙○○、丙○○須解決
    ，並揚言「要吞子彈還是要吃麻將牌」等語，使乙○○、丙○○心生畏懼，同意
    各交付二十五萬元、十五萬元與甲○○。其後乙○○除將隨身攜帶之九萬元及嗣
    向丙○○借得之三萬元交與甲○○外，並另簽發三萬元之本票一張交付（數日後
    兌現），復在甲○○及另一人之隨身監控下，於同日晚間七時二十二分至七時二
    十六分，前往臺北市○○路之臺灣銀行南門分行自動櫃員機提領十萬元現金，其
    間丙○○仍在上開賭博場所由另二名男子看管。而丙○○先前除將隨身攜帶之五
    萬元現金交與甲○○外，並允諾將其對於林福枝之五萬元債權移轉與甲○○（已
    於翌日由林福枝交付甲○○）。嗣並於乙○○、甲○○返回後，在甲○○等四人
    隨身監控下，於晚間七時四十二分至七時四十五分，前往臺灣銀行南門分行提領
    八萬元現金交與甲○○（含借予乙○○之三萬元），甲○○於取得上開現金後，
    於同日七、八時許同意乙○○、丙○○自由離去，乙○○、丙○○始獲行動自由
    。
二、案經乙○○、丙○○訴由臺北市政府警察局少年警察隊報告暨由臺灣臺北地方法
    院檢察署檢察官自動檢舉偵查起訴。
    理  由
一、訊據被告甲○○固坦承於上揭時地夥同綽號「阿堅」及另二名不詳姓名年籍之成
    年男子前往上址要求乙○○、丙○○賠償四十萬元，其間並持牌尺毆打告訴人乙○○之手、腳及背部、頭部，嗣後乙○○、丙○○已各給付二十五萬、十五萬元
    等情不諱，惟矢口否認有恐嚇取財、妨害自由或傷害犯行，辯稱：乙○○、丙○○因之前確有詐賭，乃自願賠償伊之損失，是日商談時雙方氣氛融洽，該處又係
    開放公共空間，並無控制乙○○、丙○○行動自由情事，且嗣後乙○○、丙○○
    曾前往領款，若有控制自由情形，何以乙○○、丙○○未於領款時趁隙逃出或就
    近報警，又何以乙○○於二日後仍依約兌現三萬元本票。至伊雖有持牌尺毆打告
    訴人乙○○，但告訴人乙○○之診斷書係於八十九年十月十三日出具，隔案發時
    已六日，不足證明其有成傷之事實云云。惟查：
(一)右開恐嚇取財、傷害及妨害自由之事實，業據告訴人乙○○、丙○○指訴綦詳，
    互核相符，並有載明告訴人乙○○受有「左眼眼皮瘀血」之診斷書一紙在卷為憑
    。
(二)告訴人乙○○、丙○○確曾分別於八十九年十月七日晚間七時二十二分至七時二
    十六分、同日晚間七時四十二分至七時四十五分，以自動提款機各提領十萬元、
    八萬元現金，有乙○○臺北銀行00000000000—六號存摺交易明細表
    、保證責任臺北市第一信用合作社九十一年十月四日北市一信社字第一六二八號
    函函覆告訴人丙○○該社000000000000—０號帳戶交易明細表在卷
    可稽，復為被告及告訴人乙○○、丙○○所供明。又告訴人乙○○除前開提領之
    十萬元現金外，並將身上攜帶之現金九萬元交付與被告，另向丙○○借款三萬元
    及開立三萬元本票（於數日後兌現），告訴人丙○○除前開提領之八萬元現金（
    含借予告訴人乙○○之三萬元現金）外，將隨身攜帶之五萬元現金交付，並將對
    於林福枝之五萬元債權移轉於被告（已於翌日由林福枝交付甲○○）等情，亦據
    被告供陳明確，並經證人周汶珊、林福枝證述屬實，足見被告確分別自告訴人乙○○、丙○○處各取得二十五萬元及十五萬元之款項。
(三)被告於前揭時間夥同綽號「阿堅」者及另二名不詳姓名年籍之成年男子前往上址
    ，先由綽號「阿堅」者將正在洗手間內之乙○○拉出，因乙○○欲行逃跑，被告
    乃以牌尺毆打乙○○之手、腳等部位，嗣並要求乙○○、丙○○返還賭輸之四十
    餘萬元，乙○○、丙○○遂前往臺灣銀行南門分行提款，提款當時，亦均由被告
    與「阿堅」者等人陪同前往，迨領款完畢後、乙○○、丙○○始行離去等情，亦
    據被告坦認在卷，且被告於警訊時供稱：「我有拿牌尺打大黃（即乙○○）的手
    腳二下，因為當時大黃有要逃跑的跡象，所以我才打他，並叫他不能跑」等語，
    於檢察官偵查中供稱：「因為我問他們事情，他們都說謊，我很生氣，才拿牌尺
    打黃手部、背部、頭部」、「我只見我其中一名叫阿堅，另二位是跟阿堅一起來
    ，是阿堅把黃拉出來」等語，更自承有將告訴人乙○○拉出及毆打之事實，雖被
    告否認有恐嚇取財或妨害自由之犯行，惟其於前開時地夥同三名成年男子入內，
    先由綽號「阿堅」者將正在洗手間內之告訴人乙○○拉出並加毆打，因見乙○○
    欲行逃跑，乃再由被告以牌尺毆打乙○○之手、腳及背部、頭部等部位，若謂無
    阻止逃逸及妨害自由情事，豈非有悖常情。況被告自承於告訴人乙○○、丙○○
    領款時仍分批陪同前往，未任令其等自行往返，足見告訴人乙○○、丙○○之行
    動自由已受到剝奪。再告訴人先前因遭受被告上開舉措之威嚇，於提款時又受被
    告陪同監控，心理上產生畏懼，不敢逃離，嗣且依約兌現三萬元本票，乃迫於情
    勢始然，且與情理無違，被告徒以告訴人領款時未趁隙逃離報警，嗣後復兌現三
    萬元本票為由，指稱告訴人乙○○、丙○○當時行動自由未遭剝奪云云，亦無足
    採。又告訴人於當日下午四、五時進入上開處所後，行動自由即遭剝奪，嗣至同
    日下午七、八時提款完畢始得自行離去，行動自由遭剝奪約三個小時之久，亦甚
    明確。
(四)被告雖另辯稱：前開案發地點為一開放公共空間，告訴人等可任意離去且前開診
    斷書係於八十九年十月十三日出具，隔案發時已六日，難以採為證據資料云云，
    惟查：前開地點即臺北市○○區○○路一段一二五巷一弄四號之「普洛提亞咖啡
    店」三樓，平日充作堆放雜物之倉庫，並非店面之一部分，面積僅十二坪大小，
    且分隔為二個房間，彼此門不互通，其中一間充作賭博場所，設有洗手間，內置
    有桌椅及雜物等情，為被告於原審供陳在卷，並經證人吳瑞蓮証述無異，復有二
    人繪製之現場位置圖一紙在卷可參，足見本案事發地點係三樓倉庫，屬密閉之狹
    小空間，告訴人等非可任意離去，被告所辯無非空言，尚無足取。再被告持牌尺
    毆打告訴人乙○○之手腳、背部及頭部等情，已據被告自承在卷，而衡情牌尺亦
    屬硬物，持以毆擊人之身體部位，亦足造成傷害，是雖告訴人乙○○於案發後六
    日始前往驗傷，但其於檢察官偵查中供稱：「我當時出來，就打算報案，但是簡
    說他們太兇了，怕被報復，算了」、「因為簡一直收到騷擾電話，之前只想花錢
    消災，後來一直有騷擾電話，我才決定告他，去驗傷，過程中我有給甲○○機會
    ，但他不出面」等語，仍非無所憑，自難以該診斷書係日後出具即遽為有利於被
    告之認定。
(五)被告固另辯稱：告訴人等確有詐賭之行為，始同意賠償伊四十萬元，伊並無不法
    所有意圖云云。惟查：被告於原審供稱：伊於八十九年十月六日、七日跟蹤監視
    ，發現告訴人乙○○、丙○○於賭博完畢後一起返回臺北市○○○路○段某處，
    翌日又一同自該處出發等語，自承未發現告訴人等有關詐賭之證據（見原審卷第
    一四一頁），且現場之賭具麻將係由林福枝提供，賭畢即由周汶珊收回置於三樓
    倉庫內，並非由告訴人提供等情，亦經周汶珊供述明確，復為被告所自承，另被
    告亦供稱於上揭時地並未對告訴人乙○○、丙○○有無攜帶詐賭器具前來一事，
    進行盤問探查（見原審卷第一八０頁），是其僅以告訴人乙○○、丙○○同進同
    出，即謂二人詐賭，顯係憑空臆測。再者，被告供稱：伊平常都會帶個三、四萬
    元左右去賭博等語（見原審卷第一八０頁），依其所指遭告訴人乙○○、丙○○
    詐賭損失之金額四十萬元計算，即使每次攜去之賭資全數輸光，被告遭告訴人乙○○、丙○○詐賭至少達十次之多，乃其先前多次慘輸均無懷疑，迄於八十九年
    十月六日再次輸光後，始認為告訴人乙○○、丙○○有多次詐賭情事，並計詐得
    四十萬餘元，豈非與常情有違。被告所辯遭告訴人詐賭損失四十萬元云云，顯屬
    無據，自不足取，其有不法所有之意圖，至為明灼。
(六)告訴人雖指稱被告有搶奪彼等皮包並將其中財物倒在桌上等語，且被告於偵查中
    亦坦承有將告訴人丙○○之皮包內物品倒在桌上等情，惟被告堅詞否認有搶奪或
    強盜之故意，且被告當時雖將告訴人皮包中之財物倒在桌上，但其並未逕將該項
    財物取去，僅係於告訴人同意各給付二十五萬元及十五萬元後，始將桌上現金清
    點充作總金額之一部分而予取走等情，業據被告辯明再三，並經告訴人乙○○、
    丙○○供述無異，難認被告主觀上有使告訴人意思自由遭到壓抑而至使不能抗拒
    之程度，或認被告有趁人不備而取得上開財物之搶奪犯行，附此敘明。
(七)被告原審選任辯護人固聲請對於被告及告訴人乙○○、丙○○實施測謊，但本案
    犯罪事實已明，並無另以測謊方式判定被告有無成立犯行之必要。
(八)綜上所述，本件事證明確，被告犯行堪以認定。
三、核被告所為，係犯刑法第三百四十六條第一項之恐嚇取財罪、同法第二百七十七
    條第一項之傷害罪及同法第三百零二條第一項之妨害自由罪。被告與綽號「阿堅
    」及另二名不詳姓名年籍之成年男子間，互有犯意之聯絡及行為之分擔，為共同
    正犯，被告同時對告訴人乙○○、丙○○實施恐嚇取財及妨害自由行為，皆係以
    一行為侵害二個個人法益，觸犯二個相同罪名，均為同種想像競合犯，各應從一
    重處斷。所犯恐嚇取財、傷害及妨害自由三罪間，互有方法目的之牽連關係，為
    牽連犯，應從一重之恐嚇取財罪處斷。
四、原審據以論罪科刑，固非無見。惟查：原判決未認定被告成立傷害罪，且「據上
    論結」欄漏未引用刑法第三百零二條第一項，尚有違誤。被告上訴意旨，否認犯
    罪，雖無足取，但查原判決既有上開可議，要屬無可維持，應予撤銷改判。爰審
    酌被告甲○○與告訴人之關係、犯罪之目的、動機、犯罪之手段、犯罪所生危害
    及犯後已與告訴人達成和解，返還新台幣四十萬元及賠償新台幣十二萬元（見卷
    附之協議書影本一紙）等一切情狀，量處如主文第二項所示之刑。
五、查被告前此未曾受有期徒刑以上刑之宣告，有台灣高等法院檢察署刑案紀錄簡覆
    表一紙存卷可參，偶因賭輸財物，一時失察，致罹刑章，犯後復已與告訴人達成
    和解，有如前述，經此科刑教訓，日後當知警惕而無再犯之虞，故本院認其所受
    上開刑之宣告，以暫不執行為適當，併予宣告緩刑四年，以啟自新。
據上論斷，應依刑事訴訟法第三百六十九條第一項前段、第三百六十四條、第二百九
十九條第一項前段、刑法第二十八條、第三百四十六條第一項、第三百零二條第一項
、第二百七十七條第一項、第五十五條、第七十四條第一款、罰金罰鍰提高標準條例
第一條前段，判決如主文。
本案經檢察官李良忠到庭執行職務。
中      華      民      國    九十二    年      三      月    二十六    日
                            台灣高等法院刑事第六庭
                                審判長法  官  陳  春  秋
                                      法  官  王  麗  莉
                                      法  官  高  明  哲
右正本證明與原本無異。
如不服本判決，應於收受送達後十日內向本院提出上訴書狀，其未敘述上訴之理由者
並得於提起上訴後十日內向本院補提理由書（均須按他造當事人之人數附繕本）。
                                      書記官  李  垂  福
中      華      民      國    九十二    年      三      月    二十七    日
附錄：本案論罪科刑法條全文
刑法第三百零二條
私行拘禁或以其他非法方法，剝奪人之行動自由者，處五年以下有期徒刑、拘役或三
百元以下罰金。
刑法第三百四十六條
意圖為自己或第三人不法之所有，以恐嚇使人將本人或第三人之物交付者，處六月以
上五年以下有期徒刑，得併科一千元以下罰金。
刑法第二百七十七條第一項
中華民國刑法第二百七十七條
 (普通傷害罪)
傷害人之身體或健康者，處三年以下有期徒刑、拘役或一千元以下罰金。
犯前項之罪因而致人於死者，處無期徒刑或七年以上有期徒刑；致重傷者
，處三年以上十年以下有期徒刑。


司法院資訊處製作；財團法人民間司法改革基金會備份。
